【裁判字號】    99,交抗,2121
【裁判日期】    991130
【裁判案由】    違反道路交通管理處罰條例
【裁判全文】
臺灣高等法院交通事件裁定            99年度交抗字第2121號
抗  告  人
即受處分人  張秉逸
上列抗告人因違反道路交通管理處罰條例案件，不服臺灣板橋地
方法院，中華民國99年11月2日所為裁定（99年度交聲字第3268
號），提起抗告，本院裁定如下：
    主  文
抗告駁回。
    理  由
一、抗告意旨略以：本件受處分人即抗告人（下稱抗告人）於民
    國99年11月（應為10月）7日下班前至板橋監理站具狀聲明
    異議，但板橋監理站沒給抗告人收據，亦未蓋章收件，隔日
    蓋章收受，又逢週末，才拖至11日始送達聲明異議狀，係該
    站之疏失致抗告人異議逾期；又因酒測超過標準值，違反公
    共違險罪，獲檢察官緩起訴處分，並已向國庫支付新臺幣5
    萬元，故本件同一交通事件開出交通違規罰單，應不需繳納
    4 萬5千元之酒駕違規罰款，請求撤銷原處分云云。
二、按受處分人，不服第8條主管機關所為之處罰，得於接到裁
    決書之翌日起20日內，向管轄地方法院聲明異議；交通法庭
    認聲明異議不合法律上之程式或其異議權已經喪失者，應以
    裁定駁回之，道路交通管理處罰條例第87條第1項、道路交
    通案件處理辦法第18條前段分別定有明文。故受處分人自應
    於上開規定之期間內向法院聲明異議，倘受處分人逾期異議
    ，即於法不合，法院自應裁定駁回。次按違反道路交通管理
    事件統一裁罰標準及處理細則第5條規定，處理違反道路交
    通管理事件，有關文書之送達程序，依行政程序法之規定；
    而行政程序法第74條第1項僅規定寄存送達之方式，並無就
    行政文書寄存送達之生效時間另為規定，而駕駛人因交通違
    規事件，經監理站依道路交通管理處罰條例裁處罰鍰之裁決
    書，其性質係屬於處理違反「道路交通管理」事件之行政文
    書，尚未達法院依道路交通案件處理辦法第2條第1款所稱之
    「聲明異議之案件」之交通案件之程度，自不適用道路交通
    管理處罰條例第89條前段所指之法院受理「交通事件」準用
    刑事訴訟法之規定，從而有關裁決書送達之程序，自應依違
    反道路交通管理事件統一裁罰標準及處理細則第5條之規定
    ，即適用行政程序法有關文書送達之規定。再按，送達於應
    受送達人之住居所、事務所或營業所為之；於送達處所不獲
    會晤應受送達人時，得將文書付與有辨別事理能力之同居人
    、受僱人或應送達處所之接收郵件人員；送達不能依前2 條
    規定為之者，得將文書寄存送達地之地方自治或警察機關，
    並做送達通知書2份，一份黏貼於應受送達人住居所、事務
    所、營業所或其就業處所門首，另一份交由鄰居轉交或置於
    該送達處所信箱或其他適當位置以為送達；前項情形，由郵
    政機關為送達者，得將文書寄存於送達地之郵政機關，行政
    程序法第72條第1項前段、第73條第1項、第74條第1項、第2
    項分別定有明文，故依行政程序法第74條第1項規定所為之
    寄存送達，並未準用民事訴訟法第138條第2項規定，自應於
    寄存送達當日即生送達效力（參本院97年法律座談會刑事類
    提案彙編意見、最高行政法院95年度裁字第02663號裁定意
    旨可資參照）。末按依道路交通管理處罰條例第87條規定向
    管轄法院聲明異議之期間，自裁決送達之翌日起算，並得依
    法扣除在途期間及聲請回復原狀，道路交通案件處理辦法第
    12條亦定有明文，而此在途期間之計算，依「法院訴訟當事
    人在途期間標準」定之。
三、本院查：本件板監裁字第裁41-C00000000號違反道路交通管
    理事件裁決書，向抗告人住所地即臺北縣中和市○○路280
    之1號5樓以郵寄方式寄送，惟因未獲會晤本人亦無受領文書
    之同居人、受僱人或應送達處所之接收郵件人員，遂依上開
    行政程序法關於寄存送達之規定，於99年9月17日將該裁決
    通知書寄存於中和中正路郵局，並作送達通知書2份，1份粘
    貼於應受送達人門首，另1份置於受送達處所信箱或適當位
    置，以為送達，此有臺北縣政府警察局北縣警交大字第
    C00000000號舉發違反道路交通管理事件通知單移送聯、原
    處分機關板監裁字第裁41-C00000000號違反道路交通管理事
    件裁決書、送達證書各1份在卷可憑，揆諸前揭說明，該舉
    發通知書自99年9月17日寄存中和中正路郵局時起已生合法
    送達之效力，而於翌日即同年月18日開始起算20日異議期間
    （另抗告人因住所地設在原處分機關所在之臺北縣中和市，
    依法院訴訟當事人在途期間標準第4條第1款第1目規定，無
    庸加計在途期間），異議期間應於同年10月7日屆滿（星期
    四，非假日），則抗告人卻遲至99年10月11日始具狀聲明異
    議，此有公路總局臺北區監理所板橋監理站收文章及抗告人
    所書寫之撰狀日為99年10月11日附於原審卷附聲明異議狀可
    稽（原審卷第3頁），顯已逾越法定異議期間而無從補正。
    依「先程序後實體」之法理，本件異議程序既不合法定程式
    ，法院即毋庸審酌實體事項之有無理由，應從程序上予以駁
    回，經核原審裁定尚無違誤，抗告人猶執前詞指摘原裁定違
    法，其抗告為無理由，應予駁回。
據上論結，應依道路交通管理處罰條例第89條，道路交通案件處
理辦法第26條，刑事訴訟法第412條，裁定如主文。
中    華    民    國    99    年    11    月    30    日
                  交通法庭審判長法  官  宋  祺
                                法  官  陳明珠
                                法  官  林孟宜
以上正本證明與原本無異。
不得再抗告。
                                書記官  王靜怡
中    華    民    國    99    年    12    月    3     日

司法院資訊處製作；財團法人民間司法改革基金會備份。
